臺灣屏東地方法院刑事判決　　　　　　　 99年度易字第977號
公　訴　人　臺灣屏東地方法院檢察署檢察官
被　　　告　王明玉
　　　　　　楊振榮
上列被告因恐嚇取財案件，經檢察官提起公訴（99年度偵字第76
13號），本院判決如下：
    主  文
王明玉幫助犯恐嚇取財罪，累犯，處有期徒刑肆月，如易科罰金
，以新臺幣壹仟元折算壹日。
楊振榮幫助犯恐嚇取財罪，處有期徒刑肆月，如易科罰金，以新
臺幣壹仟元折算壹日。
    事  實
一、王明玉前於民國97年間，因施用毒品案件，為本院判處有期
    徒刑9 月確定，於98年3 月22日縮刑期滿執畢出監，詎其仍
    不知悔改，其可預見如將個人名義申請之行動電話SIM 卡提
    供他人使用時，可能遭不法集團利用為實施恐嚇取財等財產
    犯罪之工具，致警方追查困難，仍竟基於幫助他人實施恐嚇
    取財之不確定故意，於99年6 月3 日前某日，在不詳處所，
    將其於99年4 月10日申辦之門號0000000000號行動電話SIM
    卡交予不詳姓名之擄鴿勒贖集團成員使用，作為聯絡及恐嚇
    鴿主之工具。該集團成員取得上開SIM 卡後，即意圖為自己
    不法之所有，本於恐嚇取財犯意，於99年6 月3 日10時55分
    許、11時22分許，接續以上開門號撥打高國松使用之000000
    0000號行動電話門號，向其恫稱：要交付匯款才能取回賽鴿
    ，如有不從，就要將所竊賽鴿殺害或轉賣等語，致高國松因
    此心生畏懼，囑咐其妻周小英依指示於同日11時45分許，匯
    款新台幣（下同）4,051 元至楊振榮（涉犯幫助恐嚇取財詳
    下述）所有之中華郵政股份有限公司00000000000000號帳戶
    內，嗣因遭竊賽鴿未見飛回高國松始知受騙囑其妻周小英報
    警而循線查獲上情。
二、楊振榮可預見如將個人金融帳戶資料（如存摺、印章、提款
    卡、提款卡密碼）提供予他人使用，可能遭不法集團利用為
    實施恐嚇取財等財產犯罪之工具，致被害人與警方追查困難
    ，竟仍基於幫助他人恐嚇取財之不確定故意，於99年6 月3
    日前某日，在不詳地點，將其向中華郵政股份有限公司鳳山
    中山東路郵局申辦之00000000000000號帳戶存摺、提款卡及
    密碼，交予不詳姓名之上開犯罪集團成員使用，作為恐嚇鴿
    主匯入款項之帳戶，鴿主高國松即因畏懼賽鴿遭殺害或轉賣
    ，而於99年6 月3 日11時45分許囑咐其妻周小英將4,051 元
    匯入該楊振榮郵局帳戶內，嗣因遭竊賽鴿未見飛回，周小英
    報警後始查悉上情。
三、案經台北市政府警察局中正第二分局報告臺灣屏東地方法院
    檢察署檢察官偵查起訴。
    理  由
壹、程序方面
    按傳聞法則之重要理論依據，在於傳聞證據未經當事人之反
    對詰問予以核實，乃予排斥，惟若當事人已放棄對原供述人
    之反對詰問權，於法院審判時表明同意該等傳聞證據可作為
    證據，基於證據資料愈豐富，愈有助於真實發現之理念，並
    貫徹刑事訴訟法修法加重當事人進行主義之精神，確認當事
    人對於證據能力有處分權之制度，傳聞證據經當事人同意作
    為證據，法院認為適當者，亦得為證據；另當事人於調查證
    據時，對於傳聞證據表示「沒有意見」、「對於證據調查無
    意見」，而未於言詞辯論終結前聲明異議，應視為已有將該
    等傳聞證據採為證據之同意，此刑事訴訟法第159 條之5 定
    有明文。查本判決所引用之屬於傳聞證據之被告以外之人於
    審判外之陳述，經審判長提示並告以要旨後，檢察官、被告
    均同意該審判外之言詞陳述及書面證據有證據能力，未於言
    詞辯論終結前表示異議（本院卷第39、42頁），本院審酌上
    開證據作成之過程並無不適當之情形，且對於被告涉案之事
    實具有相當之關聯性，依刑事訴訟法第159 條之5 規定，具
    有證據能力。
貳、實體方面
一、訊據被告王明玉、楊振榮矢口否認有何上開犯行，被告王明
    玉辯稱：我的門號0000000000是董連德借走的，他是芒果工
    ，他說他沒有電話，要電話跟老闆聯絡，所以跟我借，我就
    借他，該電話是易付卡，借他時有300 元，打完就沒有了，
    我進去執行後就沒有跟他要，該電話我都沒有打過，我辦好
    後就將SIM 卡借給董連德。董連德說他沒有健保卡所以不能
    辦，易付卡的300 元是我出的，我想說他可以好好工作就好
    ，我與他並沒有很熟識，但都是做工的，我確實沒有幫助恐
    嚇取財云云。被告楊振榮辯稱：於99年農曆過年後某日，我
    的機車壞了，所以放在枋寮漁會附近，然後走路回家，機車
    置物箱內有我的證件及郵局帳戶存摺、提款卡，提款卡密碼
    我寫在紙上放在一起，因為我沒有錢修車，直到9 月間才將
    機車牽回家，機車置物箱被撬開，帳戶等物品都不見了，我
    不可能將帳戶交給別人使用，我的帳戶是遺失，並沒有幫助
    恐嚇取財云云。
二、經查：
  (一)上開事實，業據被害人周小英於警詢證述：我的賽鴿被網走
    遭勒索，於99年6 月3 日10時55分許、11時22分許，對方撥
    打我先生高國松0000000000號行動電話說賽鴿在他手上，勒
    索匯款4,051 元才要將賽鴿放回，我匯款4,051 元至鳳山中
    山東路郵局00000000000000號帳戶，但經過2 天鴿子都沒有
    回來，我才知受騙並來報案等語明確（警卷第3 至5 頁），
    核與被害人所提匯款單據（警卷第6 頁）、被告楊振榮上開
    郵局帳戶開戶資料及交易明細（警卷第11至12頁）、被告王
    明玉申辦之門號0000000000號行動電話基本資料及通聯紀錄
    （警卷第14、20至36頁）相符，顯見被害人之賽鴿確實於遭
    擄鴿勒贖集團竊取後，再以上開被告王明玉門號0000000000
    號手機致電勒贖及以被告楊振榮郵局帳戶匯交贖金無誤。由
    上開被告楊振榮郵局帳戶交易明細表所示，被害人匯款後，
    旋於同日即有人擬將該筆款項提領，然因該帳戶已屬異常交
    易而未能順利領取，有交易明細表在卷可按（本院卷第67至
    69頁），顯見上開帳戶確係由該擄鴿勒贖集團使用，作為該
    集團匯款之管道，至為灼然。
  (二)上開0000000000號行動電話係由被告王明玉於99年4 月10日
    申辦一情，業據被告王明玉自承在卷，復有上開行動電話基
    本資料及通聯調閱查詢單在卷可佐。被告王明玉雖以前詞辯
    解，並舉證人董連德於本院證稱：因為我證件不見沒辦法自
    己辦理，當時是99年4 月，我要跟種芒果的老闆聯絡，所以
    向王明玉借SIM 卡，我沒有給王明玉錢，辦好當天就借我使
    用，後來我在中南客運車上睡著，手機及SIM 卡被拿走，手
    機失竊我沒有報案，但有打去中南客運問有無撿到手機等語
    （本院卷第63至64頁），及證人胡庭榮於本院證述：董連德
    是我的芒果工，他大概從99年1 月做到4 月中旬，我很少打
    電話給他，他有留一支電話給我，他打給我與我撥給他都是
    同一支號碼，號碼我不記得了，後面是55，從我找他工作開
    始就用這個號碼等情為證（本院卷第83至84頁）。惟查，證
    人董連德上開所證，業據本院發函向中南汽車客運股份有限
    公司查詢，該公司函覆：並無王明玉或董連德之人來電尋找
    遺失物，亦無王明玉或董連德之遺失物一情，有該公司100
    年2 月22日回函附卷可稽（本院卷第71頁），足見證人董連
    德前開證言，尚乏依據；又依據卷附0000000000行動電話基
    本資料顯示，該門號係於99年4 月10日始為申辦，證人胡庭
    榮自無可能於99年1 月間即可使用此一門號與證人董連德聯
    絡，益徵證人董連德、胡庭榮上開所言與事實不合，無可採
    信，難為被告王明玉有利之認定。另被告王明玉先於偵訊供
    稱：SIM 卡是我出面申請，但是用董連德的錢等語（偵卷第
    27至28頁），業與證人董連德上開證述互相矛盾，被告王明
    玉復於本院翻異前詞改稱易付卡係其出錢等語，益徵其供詞
    反覆，甚有可疑。且依據經驗法則，行動電話及門號為個人
    對外通訊聯絡之物，一般人如要申辦行動電話門號，僅需持
    身分證件即可至通訊業者辦理，並無任何特殊限制，一般民
    眾皆能自由申請，並得同時在不同通訊業者申請多數門號使
    用，此乃眾所週知之事實。依一般人之社會生活經驗，僅需
    有合法身分證件，即可自行向通訊業者申辦門號使用，而無
    向他人長期借用之必要。如他人不以自己名義申辦門號，而
    向他人借用行動電話及門號使用，依此推斷應係為免他人得
    知使用門號者之真實身分，故應能合理懷疑借用門號之人目
    的在供犯罪所用，況近來報章媒體一再披露不法集團為規避
    查緝，使用他人行動電話門號以遂行不法犯罪態樣，被告王
    明玉為一智慮健全、有社會經驗之成年人，對此自難諉為不
    知，其當可預見將上開行動電話門號交予不詳之人使用，該
    人可能將之用來從事犯罪，作為恐嚇取財之聯絡工具，以恐
    嚇被害人，是被告王明玉雖無借用人使用其上開行動電話門
    號，必持以恐嚇取財之確信，但其將上開行動電話門號任意
    出借他人，顯具有縱有人以該門號實施犯罪，亦不違背其本
    意之幫助意思，其有幫助上開擄鴿勒贖集團成員利用其前揭
    0000000000號行動電話門號為恐嚇取財之不確定故意，至為
    明確。況被告王明玉曾於98年間將其所有郵局帳戶販賣予犯
    罪集團供擄鴿勒贖匯款使用，經起訴後為本院判處有期徒刑
    4 月確定一情，有台灣屏東地方法院檢察署檢察官98年度偵
    字第8843號起訴書及台灣高等法院被告前案紀錄表在卷可佐
    ，益徵其對幫助犯罪過程甚為瞭解，依其智識經驗當能知悉
    其出借0000000000號行動電話予他人，有幫助犯罪之可能，
    其前揭辯解，均屬卸責之詞，難以採信，被告王明玉確有幫
    助恐嚇取財之犯行無誤。
  (三)上開郵局帳戶係由被告楊振榮本人申辦一情，業據被告楊振
    榮自承在卷，復有上開帳戶開戶基本資料在卷可參。被告楊
    振榮雖以前揭情詞置辯，然上開郵局帳戶係被告於97年7 月
    8 日開戶，自開戶起使用至98年2 月24日止，該帳戶內僅餘
    58元，迄於99年5 月5 日始再有500 元轉入存簿一節，有交
    易明細表在卷可按（本院卷第67至69頁），足徵上開郵局帳
    戶自98年2 月24日起至99年5 月5 日止，長達1 年多沒有任
    何存提款紀錄，且僅有58元，業已呈現靜止戶狀態無誤。衡
    諸常情，金融帳戶攸關個人信用、財產狀況，為個人機密事
    物，自當小心藏放，且金融帳戶存摺、提款卡、密碼如有遺
    失，易淪為犯罪集團之人頭帳戶，業經報章媒體大幅報導，
    被告楊振榮為一智慮健全、有社會經驗之成年人，對此自難
    諉為不知，即當小心謹慎，豈有將1 年多未使用僅餘58元之
    帳戶存摺、提款卡及密碼任意放在機車置物箱並將機車停放
    在外長達數月之理？又犯罪集團為確保恐嚇取財之犯罪所得
    ，其所使用供被害人匯入款項之帳戶，必定是其能掌控之帳
    戶，以確定其能順利提領受詐欺者匯入之款項，自無可能以
    詐騙、撿拾或竊取之方式取得，而使其花費心力詐騙所得款
    項，陷於隨時可能為原用戶申請掛失止付而無法取得之危險
    ，被告楊振榮上開帳戶存摺、提款卡、密碼及證件如確屬失
    竊，豈有不迅速報警追查之理？然被告楊振榮並無報警紀錄
    ，其辯稱遭竊云云，顯與常情有違，無可採信，益徵上開郵
    局存摺、提款卡及密碼係由被告楊振榮交付他人非供正常使
    用，應係旨在幫助犯罪。上開帳戶為恐嚇取財之人頭帳戶，
    用以收取被害人匯入款項，是被告楊振榮將上開帳戶任意提
    供他人，顯具有縱有人以其郵局帳戶實施犯罪，亦不違背其
    本意之幫助意思，其有幫助上開擄鴿勒贖集團成員利用其前
    揭帳戶為恐嚇取財之不確定故意甚明。
  (四)綜上，被告王明玉任意出借自己0000000000號行動電話予他
    人，被告楊振榮任意提供自己郵局帳戶予他人，均屬幫助擄
    鴿勒贖犯行無誤。本件事證明確，被告2 人幫助恐嚇取財犯
    行，均堪認定，自應依法論科。
三、按刑法上之幫助犯，係對於犯罪與正犯有共同之認識，而以
    幫助之意思，對於正犯資以助力，而未參與實施犯罪之行為
    者而言（最高法院75年度台上字第1509號、88年度台上字第
    1270號判決意旨參照）。是以，如未參與實施犯罪構成要件
    之行為，且係出於幫助之意思提供助力，即屬幫助犯，而非
    共同正犯，反之，則屬共同正犯。被告王明玉、楊振榮基於
    幫助之犯意，提供行動電話門號、郵局帳戶提款卡及密碼等
    物予上開擄鴿勒贖集團成員，並供作對被害人恐嚇取財使用
    ，僅係參與犯罪構成要件以外之行為，在無證據證明被告2
    人係以正犯而非以幫助犯之犯意參與或被告2 人有參與恐嚇
    被害人或領取被害人匯入之款項等恐嚇取財之犯罪構成要件
    行為之情形下，應認其等所為係幫助犯而非正犯之行為。核
    被告2 人所為，均係犯刑法第30條第1 項前段、第346 條第
    1 項之幫助恐嚇取財罪，並依刑法第30條第2 項之規定，按
    正犯之刑減輕之。又上開擄鴿勒贖集團內成員，就上開恐嚇
    取財犯行間，均有犯意聯絡及行為分擔，而為共同正犯，惟
    因幫助犯係從犯，從屬於正犯而成立，刑法上既無「共同幫
    助」之情，當亦無「幫助共同」可言，故主文無須為「幫助
    共同」之諭知（司法院70年10月28日(70)廳刑一字第1104號
    刑事法律問題研究之研究意見可資參照），附此敘明。
四、被告王明玉前於97年間，因施用毒品案件，為本院判處有期
    徒刑9 月確定，於98年3 月22日縮刑期滿執畢出監一節，有
    臺灣高等法院被告前案紀錄表在卷可按，於5 年以內故意再
    犯本件有期徒刑以上之罪，為累犯，應加重其刑，並先加後
    減之。爰審酌被告王明玉有毒品、偽造文書、竊盜、恐嚇等
    前科，被告楊振榮有毒品、侵占前科，業如前述，素行非佳
    ，被告2 人年輕力壯竟不思以正途賺取金錢，任意提供行動
    電話門號或金融機構帳戶予擄鴿勒贖集團成員使用，幫助犯
    罪之程度，致被害人遭恐嚇匯款，助長不法集團財產犯罪之
    風氣，實為當今社會層出不窮之恐嚇取財事件所以發生之根
    源，造成社會互信受損，執法人員難以追查擄鴿勒贖集團成
    員真實身分，被害人損失之程度，及其等犯後否認犯行，未
    賠償被害人，犯罪動機、智識程度、生活狀況等一切情狀，
    分別量處如主文所示之刑，及依被告2 人之地位、資力等節
    ，均諭知易科罰金之折算標準。至上開被告王明玉00000000
    00號行動電話門號及被告楊振榮郵局帳戶，為幫助犯所有，
    且另有經濟上用途，爰不為沒收之諭知，併此敘明。
據上論斷，應依刑事訴訟法第299 條第1 項前段，刑法第346 條
第1 項、第30條第1 項前段、第2 項、第47條第1 項、第41條第
1 項前段，刑法施行法第1 條之1 ，判決如主文。
本案經檢察官劉昀到庭執行職務。
中    華    民    國   100    年    4     月    28    日
                  刑事第二庭    審判長法  官  潘正屏
                                      法  官  黃紀錄
                                      法  官  翁世容
以上正本證明與原本無異。
如不服本判決應於收受判決後10日內向本院提出上訴書狀，並
應敘述具體理由；其未敘述上訴理由者，應於上訴期間屆滿後
20日內向本院補提理由書（均須按他造當事人之人數附繕本）
「切勿逕送上級法院」。
中    華    民    國   100    年    4     月    28    日
                                      書記官  張孝妃
附錄法條：
中華民國刑法第346條第1項
意圖為自己或第三人不法之所有，以恐嚇使人將本人或第三人之
物交付者，處6 月以上5 年以下有期徒刑，得併科1 千元以下罰
金。
中華民國刑法第30條
幫助他人實行犯罪行為者，為幫助犯。雖他人不知幫助之情者，
亦同。
幫助犯之處罰，得按正犯之刑減輕之。